最高法院刑事判決　　　　　　　　　　　　　　　九十三年度台上字第三八三六號
　　上　訴　人　乙○○
　　　　　　　　甲○○
　　右　一　人
　　選任辯護人　王桂樹律師
右上訴人等因違反懲治盜匪條例案件，不服臺灣高等法院中華民國九十年十月九日第
二審判決（八十九年度上訴字第二二九九號，起訴案號：臺灣臺北地方法院檢察署八
十九年度偵字第二三八二號），提起上訴，本院判決如左：
    主  文
上訴駁回。
    理  由
按刑事訴訟法第三百七十七條規定，上訴於第三審法院，非以判決違背法令為理由，
不得為之。是提起第三審上訴，應以原判決違背法令為理由，係屬法定要件。如果上
訴理由狀並未依據卷內訴訟資料，具體指摘原判決不適用何種法則或如何適用不當，
或所指摘原判決違法情事，顯與法律規定得為第三審上訴理由之違法情形，不相適合
時，均應認其上訴為違背法律上之程式，予以駁回。本件原判決撤銷第一審判決關於
上訴人甲○○、乙○○部分。改判依牽連犯，從一重分別論處乙○○、甲○○共同意
圖為自己不法之所有，以強暴致使不能抗拒而取他人之物罪刑（均處有期徒刑七年二
月）。乙○○之上訴意旨略稱：（一）乙○○係在甲○○供出涉案之前，即到案接受
訊問，則乙○○到案時，警方及告訴人王陳素華均不知乙○○涉犯本案，乙○○應合
乎刑法自首之要件，原判決未依自首規定減輕其刑，復未查明乙○○真正到案時間，
有應於審判期日調查之證據未予調查及不適用法則之違法。（二）原判決理由以告訴
人提出之原廠保證書乙紙為論處上訴人等罪刑之證據資料之一，但卷內筆錄並未記載
該紙原廠保證書係告訴人提出，原審於審判期日既未提示該保證書供上訴人等辨認或
告以要旨，復未查明該紙保證書為何附於卷內，自有應於審判期日調查之證據未予調
查及判決不載理由之違法。（三）甲○○從未供認有搶奪該紙保證書，在未查明該紙
保證書為何附於卷內之前，論處甲○○盜匪重罪，自有未當。若該紙保證書係自甲○
○處搜得，則依經驗法則，若確有本件盜匪事實，該紙保證書置於告訴人家中何處，
自非甲○○所能知悉，除非係告訴人交付，若是告訴人交付，必有其他原因，告訴人
及甲○○對此顯皆有所隱瞞，遽論處上訴人等盜匪罪刑，自有未當。（四）乙○○於
第一審調查時，已供稱：「（問：你在樓下等候時，車子有無熄火﹖）有」，若確係
盜匪，乙○○應不致於將車熄火，否則如何迅速離開現場﹖而竊盜必須翻箱倒櫃，需
時較久，為免路人生疑，自當將駕駛之車輛熄火，據此足以認定乙○○與甲○○間僅
有竊盜之犯意聯絡，甲○○、潘彥宏即令有盜匪犯行，亦係臨時變更犯意所為，與乙
○○無關，原判決未說明有利於乙○○之上開證據何以不足採信，顯屬判決不載理由
。（五）民國八十九年一月十七日檢察官偵訊乙○○筆錄內雖記載：「我心裡隱約知
道要行搶」，但乙○○從未作此供述，且於八十九年三月一日具狀聲請第一審法院勘
驗該次偵訊之錄音帶，詎第一、二審俱未勘驗，原判決復採納上開偵訊筆錄作為判決
之基礎，有應於審判期日調查之證據未予調查之違法。甲○○之上訴意旨略稱：（一
）懲治盜匪條例於三十三年四月八日公布施行後，因政府未於施行屆滿一年之前延展
施行期間而失效，原判決仍適用懲治盜匪條例第五條第一項第一款規定論處上訴人等
罪刑，有法則適用不當之違法。（二）八十九年一月十七日上午係甲○○駕車載乙○
○、潘彥宏到臺北市區，再改由乙○○駕車駛至臺北市○○街○段二二三號前停車，
業經乙○○供明在卷，原判決認定：「由甲○○駕駛其所有車牌號碼ＧＨ∣四五三六
號自用小客車搭載乙○○以及潘彥宏，至臺北市○○街○段二二三號前」，顯與事實
不符。（三）事發當日係潘彥宏拿包裹與甲○○前往告訴人住處，由甲○○按門鈴，
業據告訴人及潘彥宏供述在卷，原判決謂：「潘彥宏將膠帶置於牛皮紙袋內，偽裝
成包裹，二人共同前往台北市○○街二十一巷三之一號四樓王陳素華住處按啟門鈴」
，與事實有所出入。（四）甲○○並無前科，家有妻女，小康而美滿，祇因所經營之
事業稍微欠佳，一時糊塗誤觸重典，且犯罪後態度良好，在偵審中均供認犯行，衡情
不無可恕，原判決未審酌上情，仍量處甲○○有期徒刑七年二月重刑，於法自有未合
各等語。
惟查原判決依憑甲○○於警訊、偵查、第一審及原審審理時先後供認：「我與潘彥宏
上樓，我向被害人謊稱有包裹，俟被害人開門，我就與潘彥宏強拉開門，進入屋內，
我拿出手槍抵住被害人，好讓潘彥宏用膠帶捆住被害人眼及口，潘彥宏取下被害人手
上鑽錶，交給我放入口袋」、「螺絲起子以及玩具手槍均為我所帶」、「改造玩具
手槍一把一直放在駕駛座旁，到達時才將該把玩具手槍放在身上帶下車」、「八十九
年一月十六日潘宏彥上來，是在晚上在桃園虎頭山附近和潘宏彥碰面，我是在晚上九
點、十點多到，我們之前先聊天，乙○○有向我借車中途離開，那時沒談，後來乙○
○回來後，我們才討論分配工作」、「槍是放在駕駛座右側，我下車時，乙○○及潘
彥宏有看到我拿槍放在口袋裡」、乙○○於警局第二次訊問、偵查及第一審審理時先
後供認：「我與甲○○等人是在當日上午十時五十分許到達王陳素華住所，我將所駕
駛之小客車停放於貴陽街二段二三三號前負責接應，事前我們並約定強盜得手後至小
客車停放處會合後逃逸，但因事跡敗露即逃離現場」、「（問：你如何與甲○○等人
謀議去強盜王陳素華？）之前我有在華西街工作過，我認識王陳素華，得知他家很有
錢」、「（問：王陳素華的目標是誰提供的？）是我提起的，後來甲○○又向我提起
」、「（問：去是要行搶你不知情嗎？）昨天晚上八點多我姊姊告訴我，我父親得癌
症，我心理隱約知道要行搶」、「在本案中我負責開車、接應，警局筆錄，以第二次
筆錄較為正確」、「當時有看到該把玩具手槍，然當時並沒有問甲○○要做什麼用途
，膠帶一捲為我所帶」、告訴人王陳素華於警訊、偵查及第一審審理時之指述、扣
案之仿BERETTA 廠半自動手槍外型製作之玩具手槍一枝，經送請內政部警政署刑事警
察局鑑定結果未發現改造之情形，以填充氣體為發射動力，惟其槍枝嚴重漏氣，依現
狀，認不具有殺傷力，有該局八十九年一月二十四日刑鑑字第八六九０號鑑驗通知書
一紙附卷可稽、卷附之玩具手槍照片、勞力士鑽錶原廠保證書影本及扣案之仿BERETT
A 廠半自動手槍外型製作之玩具手槍一枝、彈匣一個、螺絲起子一枝、膠帶一捲等證
據資料，分別認定上訴人等各有其事實欄所載之犯行，已於理由內詳敘其調查證據之
結果及取捨證據認定之理由。並就上訴人等於原審否認犯罪之辯解，認均非可採，一
一予以指駁。就形式上觀察，原判決並無不適用法則、適用法則不當、理由不備、應
於審判期日調查之證據未予調查等違背法令之情形。至於甲○○於八十九年一月十七
日上午駕車載乙○○、潘彥宏到臺北市區後，曾否改由乙○○駕駛該車至臺北市○○
街○段二二三號前停車，以及究係何人將膠帶置於牛皮紙袋內，偽裝成包裹，乃與本
件盜匪犯罪構成要件及論罪科刑，均屬無關之爭執，既於判決顯無影響，依刑事訴訟
法第三百八十條規定，自非提起第三審上訴之適法理由。甲○○上訴意旨（二）、（
三）執此指摘原判違背法令，自非合法。又原審判決時仍屬有效之懲治盜匪條例，係
經立法程序於四十六年六月五日修正公布施行，該次修正乃將原條例第八條及第十條
規定刪除，原第九條改列為第八條，第十一條改列為第九條；經考上開刪除原第十條
「施行期間定為一年，必要時得以命令延長」有關限時法規定之立法本意，係為遏止
盜風，改善治安，而認本條例第一條至第七條及原第九條均仍有施行之必要，因將本
條例由限時法改為經久施行之常態性刑事特別法，並重新調整條次，在形式上雖稱修
正，但實質上已具重新全部立法之性質，故本條例修正前，雖有數次命令延長已逾期
，仍非可認為該條例業已失效。原審依當時仍屬有效之懲治盜匪條例（該條例於原審
判決後之九十一年一月三十日始公告廢止）分別論處上訴人等罪刑，於法並無不合。
甲○○上訴意旨（一）執原判決引用業已失效之懲治盜匪條例第五條第一項第一款規
定論處其罪刑云云，指摘原判決適用法則不當，顯屬對法律適用上之誤解。再依原判
決理由說明，乃審酌：「甲○○身強體健，竟不思正途，於光天化日下，強行闖入民
宅，以強暴手段強盜告訴人手腕上之勞力士鑽錶，致使告訴人受有傷害，及其犯罪動
機、目的、手段等一切情狀」，量處甲○○有期徒刑七年二月，並無未審酌刑法第五
十七條各款所列事項之情形，自無理由不備可言，甲○○上訴意旨（四）未具體指摘
原判決科刑有何違背法令，僅就事實審在法定刑範圍內量刑職權之合法行使，任意爭
執，顯不足以辨識原判決已具備違背法令之形式要件。次查依卷附臺北市政府警察局
萬華分局解送人犯報告書所載，甲○○係於八十九年一月十七日上午十時五十分，在
臺北市○○街○段與西昌街口，為警圍捕查獲（見偵查卷第三頁）；核其於警局之供
述，亦確係如此（見偵查卷第十六頁背面），而告訴人及甲○○在乙○○於八十九年
一月十七日下午五時到案接受警方訊問之前，已分別供出或指認乙○○參與本件盜匪
犯罪（見同上卷第七頁、第十七頁），乙○○在警局初訊時亦供稱：「甲○○指證我
亦一併參與強盜案，負責駕駛其自小客GH｜四五三六號接應其等逃離現場之工作，我
經我哥哥許震宇告知此事後，自動到案說明案情，所以製作筆錄」（見同上卷第十頁
背面），足認乙○○係在甲○○供出其涉犯本件盜匪犯罪後，始赴警局說明，並非對
未發覺之犯罪自首接受裁判，乙○○上訴意旨（一）執伊係自首云云，指摘原判決有
應於審判期日調查之證據未予調查及不適用法則之違法，顯非依據卷內資料而為主張
。至於告訴人提出之勞力士鑽錶原廠保證書影本，原審審判長於審判期日，未提示予
上訴人等閱覽或告以要旨，即採為判決之證據資料，致其踐行之訴訟程序，雖不無瑕
疵。惟告訴人提出該紙保證書影本，旨在證明甲○○供認強盜告訴人所得之勞力士鑽
錶一支確係其所有，則除去該紙保證書，綜合告訴人之指述、甲○○之供述及卷附之
贓物認領保管收據等證據資料，亦應為同一事實認定，則原審上開訴訟程序之瑕疵，
既於判決顯無影響，依刑事訴訟法第三百八十條規定，仍非得執為提起第三審上訴之
適法理由。乙○○上訴意旨（二）執此指摘原判決有應於審判期日調查之證據未予調
查及判決不載理由之違法，顯與法律規定得為第三審上訴理由之違法情形，不相適合
。再依原判決事實認定及理由說明，告訴人遭強劫之財物，僅有勞力士鑽錶一支，並
不包括該支鑽錶之原廠保證書在內，乙○○上訴意旨（三）以該紙保證書係自甲○○
處搜得云云，指摘原判決違法，自非依據卷內資料而為主張。至於強盜共犯駕車在外
接應時，究係將車引擎熄火或保持引擎發動之狀態，全繫於個人之判斷，並無一定定
則可循。則乙○○主張伊駕車在外接應時，已將所駕車輛引擎熄火乙節，縱令屬實，
亦不能當然證明其係以竊盜之犯意，與甲○○等人共謀本件犯罪，此事實對乙○○既
非必然有利，自無庸於判決理由內一一敘明。乙○○上訴意旨（四）執此指摘原判決
理由不備，顯屬誤會。又乙○○於第一審聲請勘驗八十九年一月十七日檢察官訊問錄
音帶後，第一審法官即於八十九年五月十一日會同乙○○之選任辯護人郭淑萍律師及
甲○○之選任辯護人王桂樹律師播放勘驗，當時並未發現筆錄記載與錄音內容有不符
合之情形，有勘驗筆錄在卷可按（見第一審卷第一一五頁）。乙○○上訴意旨（五）
仍執此指摘原判決證據調查未盡，顯非依據卷內資料而為主張之合法第三審上訴理由
。綜上所論，本件上訴人等之上訴，均屬違背法律上之程式，皆應駁回。至於原判決
認與上訴人等盜匪部分，有牽連犯關係之無故侵入住宅部分，原判決認係觸犯刑法第
三百零六條第一項（原判決漏載第一項）之罪，經核刑法第三百零六條第一項之無故
侵入住宅罪，其法定本刑為一年以下有期徒刑、拘役或三百元以下罰金，屬於刑事訴
訟法第三百七十六條第一款之案件，與之有牽連犯裁判上一罪關係之盜匪部分之上訴
，既不合法，自無從就有牽連犯關係之上開輕罪部分併為實體上審判，此部分既經第
二審判決，自不得上訴於第三審法院，上訴人等就該部分復提起上訴，顯非適法，應
併予駁回。
據上論結，應依刑事訴訟法第三百九十五條前段，判決如主文。
中　　　華　　　民　　　國　　九十三　　年　　　七　　　月　　二十三　　日
                              最高法院刑事第一庭
                                  審判長法官  施　文　仁
                                        法官  林　永　茂
                                        法官  蕭　仰　歸
                                        法官  林　茂　雄
                                        法官  呂　永　福
      右正本證明與原本無異
                                              書  記  官
中　　　華　　　民　　　國　　九十三　　年　　　七　　　月　　二十九　　日
                                                                        ｖ
